【裁判字號】    97,消債抗,94
【裁判日期】    970829
【裁判案由】    聲請更生程序（保全處分）
【裁判全文】
臺灣高雄地方法院民事裁定            97年度消債抗字第94號
抗  告  人  甲○○
                        懷協會
上列當事人因消費者債務清理事件聲請保全處分，對本院97年7
月10日97年度審消債更字第1156號駁回裁定提起抗告，本院裁定
如下：
  主  文
抗告駁回。
程序費用由抗告人負擔。
  理  由
一、抗告意旨略以：原裁定僅以抗告人之薪資遭執行扣押只達1/
    3 ，並未影響抗告人所需之必要生活費用支出，而駁回抗告
    人保全處分之聲請，疏未審究消費者債務清理條例第19條之
    立法精神在於防杜於聲請裁定更生期間財產之減少，以維持
    債權人間之公平受償，暨使聲請人獲有重生機會之立法目的
    ，遽認無必要而駁回抗告人停止本院97年度司執字第45675
    、49994 號、台灣台北地方法院97年度執字第45188 號執行
    程序之保全處分聲請，應有未當，爰提起抗告。
二、按消費者債務清理條例第19條第1 項規定：按法院就更生或
    清算之聲請為裁定前，得因利害關係人之聲請或依職權，以
    裁定為下列保全處分：一債務人財產之保全處分。二債務人
    履行債務及債權人對於債務人行使債權之限制。三對於債務
    人財產強制執行程序之停止。四受益人或轉得人財產之保全
    處分。五其他必要之保全處分。依該條文係使用「得」字，
    可知使否裁定准許保全處分，法院擁有裁量權，非經利害關
    係人聲請，即必須裁定准許保全處分。因該條之立法目的，
    乃在於維持債權人間之公平受償及使債務人有重建更生之機
    會，是以，法院是否裁定准許保全處分，必須斟酌保全處分
    是否有助於債權人公平受償或債務人重建更生機會等目的之
    達成，若無助於上開目的之達成，即無准許保全處分之理由
    。此外，債務人如何使用、處分其財產，為債務人個人之自
    由，基於憲法保障人民財產權意旨，不應輕易限制債務人使
    用其財產之自由，另債權人依法對債務人起訴或聲請強制執
    行，以實現其私法上之權利，乃具體展現憲法所保障之訴訟
    權及財產權，故法院是否裁定准許保全處分，尚須斟酌對債
    務人使用財產及債權人行使權利等自由所為之限制，是否合
    理、適當。換言之，法院依消費者債務清理條例第19條第1
    項裁定准許保全處分，其前提要件乃採取保全處分，有助於
    債權人公平受償或保障債務人重建更生機會之達成，且採取
    保全處分而達成債權人公平受償或保障債務人重建更生機會
    之利益，恆大於限制債務人或債權人行使財產或權利所造成
    之不利益。
三、次按，消費者債務清理條例採重建型之更生及清算型之清算
    程序雙軌制，更生程序，原則上係以債務人所提出之更生方
    案為基礎，經債權人會議可決、法院認可後，債務人即依該
    權利變動後之方案履行債務，故其現有財產並未於程序中受
    變價而喪失，毋寧是以其於程序開始後之薪資或其他收入作
    為償債財源而公平分配予債權人。是債權人聲請強制執行，
    因變賣債務人之責任財產，以致其喪失居住處所，而失其生
    活存立之基礎，或對其生活來源、經營業務所得、生財之機
    器設備為強制執行，以致債務人無法繼續生活，或營業活動
    發生障礙，致妨礙債務人之重建更生，則基於保障債務人重
    建更生之機會，法院自應裁定准許保全處分，以限制債權人
    提起訴訟、實施強制執行行為。然並非債權人之任何強制執
    行行為，均屬有礙債務人之重建更生，而應一律限制之，蓋
    債權人之強制執行行為，如未使債務人喪失居住處所，且對
    債權人之營業活動及日後薪資、收入，並無影響，而未妨礙
    債務人之重建更生，基於保障債權人行使權利之自由，即無
    准予保全處分之理由。
四、經查：
  (一)系爭債權人對抗告人之薪資債權為強制執行，僅造成抗告人
    可運用之資金變少，並未致其喪失生活來源，且未因此造成
    抗告人日後無法繼續取得薪資，影響其日後收入之虞，是該
    強制執行並未侵害抗告人重建更生之機會；據此，抗告人以
    防杜於聲請裁定更生期間財產之減少，維護其重建更生之機
    會為由，聲請保全處分，難認有據。
  (二)本件抗告人並非聲請清算，不生分配清算財團之財產予債權
    人，為使多數債權人之債權能獲致公平之滿足，而有防杜債
    務人財產減少之必要。再依強制執行法對抗告人聲請強制執
    行，乃以公開、合法程序，實現其債權，而抗告人陳報之債
    權人為銀行或信用卡公司，均僱有金融及法律專業人員，得
    以知悉於取得執行名義後，就該強制執行程序聲明參與分配
    ，以使自身債權獲得最大滿足，其等既未聲明參與分配，基
    於對債權行使自由之尊重，尚無特別限制系爭債權人強制執
    行行為之必要；基此，本件縱使裁定准許保全處分，並無助
    於達成債權人間公平受償之目的。
  (三)綜上，並參照前揭說明，自難准許抗告人保全處分之聲請；
    是原審駁回抗告人保全處分之聲請，洵屬有據；從而，本件
    抗告為無理由，應予駁回。
五、據上論結，本件抗告為無理由，依消費者債務清理條例第15
    條，民事訴訟法第495 條之1 第1 項、第449 條第1項 、第
    78條，裁定如主文。
中    華    民    國    97    年    8     月    29    日
          民事第四    庭審判長法  官   黃國川
                              法  官   李嘉益
                              法  官   郭瓊徽
以上正本證明與原本無異。
如不服本裁定應於送達後10日內向本院提出再抗告狀，並繳納再
抗告費新台幣1000元。再為抗告應以適用法規顯有錯誤為理由，
並經本院之許可，該許可以原裁定所涉及之法律見解具有原則上
重要性者為限，並委任律師為代理人。
中    華    民    國    97    年    8     月    29    日
                              書記官   簡文清


司法院資訊處製作；財團法人民間司法改革基金會備份。
